【裁判字號】    90,易,20
【裁判日期】    900417
【裁判案由】    違反懲治走私條例
【裁判全文】
福建金門地方法院刑事判決                              九十年度易字第二號
    公  訴  人  福建金門地方法院檢察署檢察官
    被      告  甲○○
右列被告因走私案件，經檢察官提起公訴（八十九年度偵字第三四五、三五四號），
本院判決如左：
    主  文
甲○○以銷售私運管制物品進口逾公告數額為常業，累犯，處有期徒刑壹年陸月。
附表所示之物品均沒收。
    事  實
一、甲○○有竊盜、妨害風化等前科、另並分別於民國八十三年十月二十四日及同年
    十一月七日犯竊盜罪、八十三年十二月二十五日犯妨害風化罪、八十四年一月二
    十四日犯妨害自由罪，經本院於八十三年十二月二十一日、八十四年五月九日、
    八十四年八月一日以八十三年度易字第九三號、八十四年度易字第二四號及同年
    度易字第四一號判決，分別判處有期徒刑七月、四月及五月確定，合併應執行有
    期徒刑一年二月，並於八十五年十月八日執行完畢。詎仍不知悔改，復於八十九
    年七月間，基於意圖營利之概括犯意聯絡，於八十九年八月十日在金門縣安岐海
    邊，向駕駛漁船前來金門縣之已成年大陸地區人民洪正京（年籍不詳），訂購大
    陸馬匹十一匹（被告就其中二隻大陸馬匹所涉之擅自輸入禁止輸入之檢疫物罪部
    分，業經福建高等法院金門分院判決無罪確定，詳後述），大隻一匹新台幣（下
    同）一萬元，小隻一匹六千元，並約定翌日在安岐交貨，洪正京於翌日未經內政
    部入出境管理局之許可，駕駛名稱編號均不詳之大陸籍漁船，擅自進入金門縣海
    域，將甲○○所訂購之未經檢疫、逾公告數額之大陸馬匹五匹私運至安岐海邊。
    再隔三日，洪正京復以同樣方法私運進口未經檢疫、逾公告數額之大陸馬匹六匹
    ，私運至安岐海邊。甲○○均依照約定前往取貨，並將大陸馬匹共十一匹均運送
    至自宅後之草叢中藏匿。甲○○復於八十九年十月二十日凌晨五時，至金門縣古
    寧頭播音站海邊，向前來兜售走私物品之洪正京，以六千元之代價購買如附表所
    示之物品，並以其所駕駛之ＰＺＬ—七０七號重型機車，將前述物品運送至自宅
    中藏匿。甲○○將所購入之未經檢疫大陸馬匹及如附表所示之走私物品，在金門
    縣內不特定地點銷售予李錫煌等不特定之人，並以之為常業。嗣於八十九年八月
  十三日上午十時三十分許、八十九年十月二十日上午十一時四十分許，在金門縣
    金寧鄉安美村安岐四九之一號甲○○家中、同鄉○○路便民快遞公司停車場，為
    警循線或當場查獲，並分別扣得如附表所示之物品。
二、案經金門縣警察局移送福建金門地方法院檢察署檢察官偵查起訴。
    理  由
一、訊據被告甲○○，對於右揭犯罪事實均坦承不諱，核與證人李金棍、李錫煌、莊
    振源、莊勝騏於警訊及偵查中之證述相符，並有如附表所示之物品扣案可查，及
    查扣單、金門縣警察局刑警隊查緝走私物品送請驗估資料明細表、照片在卷可稽
    ，被告之自白與事實相符，堪以採信。本件事證已臻明確，被告之犯行堪以認定
    。
二、按自大陸地區私運物品進入台灣地區，以私運進口物品論，懲治走私條例第十二
    條定有明文。而所謂「台灣地區」，與台灣地區與大陸地區人民關係條例第二條
    第一款之定義相同，指台灣、澎湖、金門、馬祖及政府統治權所及之其他地區。
    又行政院於七十九年三月三十日修正公告，同年四月一日起實施之「懲治走私條
    例公告管制物品項目及其數額」，丁項明訂：自淪陷區私運物品進入本國自由地
    區，其所私運之物品以管制物品論，除屬甲項及乙項之物品不限數額外，其餘以
    私運一項或數項，其總額由海關比照緝獲時之完稅價格計算，超過新台幣十萬元
    或重量達一千公斤者，以管制進出口物品論。是否逾公告數額，應以行為人每次
    私運及銷售時之完稅價格或重量為計算標準。準此，被告所私運進口之大陸馬匹
    十一匹，本案被查獲之二匹馬，其完稅價格即達十萬零四百五十元，有財政部高
    雄關稅局關緝字第八九○六○九六二號函在卷可查，已逾十萬元之公告數額。被
    告另外於八十九年十月二十日所運送及藏匿如附表所示之物品，其總重量未及一
    千公斤，尚未逾公告數額。
三、再按，動物傳染病防治條例第三十三條規定，為維護動物及人體健康之需要，中
    央主管機關得訂定檢疫物之檢疫條件及公告外國動物傳染病之疫區與非疫區，以
    禁止或管理檢疫物之輸出入。而依台灣地區與大陸地區人民關係條例第四十條之
    規定：「輸入或攜帶進入台灣地區之大陸地區物品，以進口論；其檢疫‧‧‧依
    輸入物品有關法令之規定辦理。」故自大陸地區輸入未經檢疫之檢疫物大陸馬匹
    ，仍係違反前述動物傳染病防治條例第三十三條之規定，而觸犯同條例第四十一
    條之擅自輸入禁止輸入之檢疫物罪。
四、次按，刑法上之常業犯，指反覆以同種類行為為目的之社會活動之職業性犯罪而
    言。訊據被告，其供稱：我打算買馬來銷售等語。復供承：我到海邊去向洪正京
    購買走私物品，買來以後如果有人要買，我就賣，賺來的錢用來養家等語。顯見
    被告確實以銷售走私物品為職業，自屬常業犯。再者，懲治走私條例處罰常業銷
    售行為者，以銷售之走私物品於私運進口時是否已逾公告數額為斷，與銷售時之
    數額無關。故被告以常業犯意所銷售之大陸馬匹，於私運進口時已逾公告數額，
    其嗣後縱使以一匹匹分別銷售李錫煌等不特定人，仍成立以銷售私運管制物品進
    口逾公告數額為常業罪。又被告所銷售者如附表所示之物品，於私運進口時總重
    量雖未逾公告數額，然被告既係基於常業之犯意而恃銷售走私物品為生，仍應包
    括的評價於以銷售私運管制物品進口逾公告數額罪，無庸另論以懲治走私條例第
    八條第二項之銷售未逾公告數額之管制物品為常業罪。
五、被告與大陸地區人民洪正京間，就私運大陸馬匹進口部分，被告至金門縣安岐海
    邊向洪正京預先訂購後，約明交貨時間、地點，洪正京即將大陸馬匹私運至安岐
    海邊，故二人間有犯意之聯絡及行為之分擔，應以共同正犯論。
六、洪正京未經內政部警政署入出境管理局之同意，擅自駕駛漁船將大陸馬匹私運入
    境，係犯國家安全法第六條第一項之未經許可入境罪；動物傳染病防治條例第四
    十一條之擅自輸入禁止輸入之檢疫物罪；與懲治走私條例第二條第一項之私運管
    制物品進口逾公告數額罪。而共同正犯，應就全部之犯罪結果負其責任。被告除
    自己之刑責外，亦須負擔共同正犯洪正京之刑責。
七、核被告所為，係犯懲治走私條例第二條第一項之私運管制物品進口逾公告數額罪
    ，同條例第三條第一項之運送、藏匿私運管制物品進口逾公告數額罪，同條例第
    三條第二項之銷售私運管制物品進口逾公告數額為常業罪，動物傳染病防治條例
    第四十一條之擅自輸入禁止輸入之檢疫物罪，國家安全法第六條第一項之未經許
    可入境罪。被告一個私運行為觸犯擅自輸入禁止輸入之檢疫物罪與私運管制物品
    進口逾公告數額罪，為想像競合犯，依刑法第五十五條之規定，應從重之私運管
    制物品進口逾公告數額罪。被告所犯之未經許可入境罪、私運管制物品進口逾公
    告數額罪、運送、藏匿私運管制物品進口逾公告數額罪、銷售私運管制物品進口
    逾公告數額為常業罪，彼此間有方法結果之牽連關係，依刑法第五十五條之規定
，應從較重之銷售私運管制物品進口逾公告數額為常業罪處斷。
八、被告所犯之銷售私運管制物品進口逾公告數額為常業罪，公訴意旨認為應依懲治
    走私條例第八條第二項之銷售未逾公告數額之管制物品為常業罪，尚有未恰，起
    訴事實相同，爰依法變更起訴法條。又公訴人起訴之事實雖未敘及被告所犯之未
    經許可入境罪、私運管制物品進口逾公告數額罪、運送、藏匿私運管制物品進口
    逾公告數額罪、擅自輸入禁止輸入之檢疫物罪等犯行，然此部分事實與公訴人起
    訴之犯罪事實既有想像競合犯、牽連犯之裁判上一罪關係，均為起訴效力所及，
    本院自應一併審究。
九、被告所共同私運輸入之大陸馬匹十一匹，被告就其中二隻之輸入行為所涉之擅自
    輸入禁止輸入之檢疫罪部分，業經福建高等法院金門分院八十九年度上易字第二
    九號判決，判處無罪確定。故被告該無罪部分之行為與本件公訴人起訴之犯行不
    生裁判上一罪之關係，本院仍得予以審判，併予敘明。
十、被告前因犯竊盜罪、妨害風化罪、妨害自由罪，經本院裁定合併應執行有期徒刑
    一年二月，於八十五年十月八日執行完畢，此有卷附台灣高等法院被告全國前案
    紀錄表可稽，於五年以內再犯本件有期徒刑以上之罪，為累犯，應依刑法第四十
    七條之規定加重其刑。本院審酌被告犯後頗有悔意，態度尚佳，但被告私運進口
    之大陸馬匹，對於金門地區之動物因此可能遭受之傳染病危害，具有潛在性之危
    險等一切情狀，爰量處如主文所示之刑。至於被告走私進口之大陸馬匹，扣案之
    二匹，業經財政部高雄關稅局處分沒入，此有八九移字第一一六八號處分書在卷
    可查；其餘之九匹大陸馬，據被告之供述，均已銷售予他人、或已死亡，既未扣
    案，亦非被告所有，或已滅失，爰均不另宣告沒收。如附表所示之物品，為被告
    所有因犯罪所得之物，爰依刑法第三十八條第一項第三款之規定宣告沒收。
據上論斷，應依刑事訴訟法第二百九十九條第一項前段、第三百條，懲治走私條例第
二條第一項、第三條第一項、第三條第二項，國家安全法第六條第一項，動物傳染病
防治條例第十一條，刑法第十一條、第二十八條、第五十五條、第四十七條、第三十
八條第一項第三款，判決如主文。
本案經檢察官崔秉君到庭執行職務
中    華    民    國      九十        年      四      月      十七      日
                                  福建金門地方法院刑事庭
                                      法  官陳建勛
右正本證明與原本無異。
如不服本判決，應於判決送達後十日內，向本院提出上訴狀。
                                      書記官  李成在
中    華    民    國      九十        年      四      月      十八      日
附  表：
┌──┬───────────┬────┬────────────────┐
│編號│  品            名    │ 數  量 │      備              註        │
├──┼───────────┼────┼────────────────┤
│一  │  普洱茶              │ 五公斤 │                                │
│    │                      │        │                                │
├──┼───────────┼────┼────────────────┤
│二  │  鐵觀音茶            │ 九點五 │                                │
│    │                      │ 公斤   │                                │
├──┼───────────┼────┼────────────────┤
│三  │  七子餅茶            │ 十二公 │                                │
│    │              │ 斤     │                                │
├──┼───────────┼────┼────────────────┤
│四  │  雙泃小禮炮酒        │ 二瓶   │                                │
│    │                      │        │                                │
├──┼───────────┼────┼────────────────┤
│五  │  稻花香酒            │ 八瓶   │                                │
│    │                      │        │                                │
├──┼───────────┼────┼────────────────┤
│六  │  大佛像              │ 五尊   │                                │
│    │                      │        │                                │
├──┼───────────┼────┼────────────────┤
│七  │  小佛像              │ 四尊   │                                │
│    │                      │        │                                │
├──┼───────────┼────┼────────────────┤
│八  │  小竹椅              │ 二張   │                                │
│    │                      │        │                                │
├──┼───────────┼────┼────────────────┤
│九  │  東莞第一炮          │ 一捲   │                                │
│    │                      │        │                                │
├──┼───────────┼────┼────────────────┤
│十  │  煙花爆竹            │ 四十個 │                                │
│    │                      │        │                                │
├──┼───────────┼────┼────────────────┤
│十一│  大陸酒小禮炮        │ 六瓶   │                                │
│    │                      │        │                                │
└──┴───────────┴────┴────────────────┘
附錄本案論罪科刑法條全文：
懲治走私條例第二條
私運管制物品進口、出口逾公告數額者，處七年以下有期徒刑，得併科新台幣二十萬
元元以下罰金。
以犯前項之罪為常業者，處三年以上十年以下有期徒刑，得併科新台幣三十萬元以下
罰金。
第一項之未遂犯罰之。
第一項所稱管制物品及其數額，由行政院公告之。
懲治走私條例第三條
運送、銷售或藏匿前條第一項之走私物品者，處五年以下有期徒刑、拘役或科或併科
新台幣九萬元以下罰金。
以犯前項之罪為常業者，處一年以上七年以下有期徒刑，得併科新台幣二十萬元以下
罰金。


司法院資訊處製作；財團法人民間司法改革基金會備份。
